臺灣板橋地方法院刑事判決　　　　　　　　　　　　九十三年度訴字第一一三七號
　　公　訴　人　臺灣板橋地方法院檢察署檢察官
　　被　　　告　甲○○
右列被告因搶奪案件，經檢察官提起公訴（九十三年度偵字第七九０九號），本院依
簡式審判程序審理，判決如左：
    主  文
甲○○共同連續意圖為自己不法之所有，而搶奪他人之動產，累犯，處有期徒刑壹年
捌月。扣案之六角板手壹支沒收。
    事  實
一、甲○○曾於民國八十八年間因妨害兵役案件，經本院判處有期徒刑三月確定，甫
    於八十九年十二月十六日執行完畢，仍不知悛悔，竟與李堯輝（另案由本院審理
    ）共同基於意圖為自己不法所有之概括犯意聯絡，自九十三年三月間某日起至九
    十三年四月十六日止，連續於如附表一編號一至四所示之時、地，以如附表一編
    號一至四所示之犯罪方式，共同搶奪如附表一編號一至四所示被害人之財物，其
    間，甲○○、李堯輝於搶得如附表一編號二所示之辛○○所有臺新國際商業銀行
    現金卡（帳號為0000000000000）後，二人遂共同基於意圖為自己
    不法所有之犯意聯絡，於九十三年四月四日十八時二十五分許，由李堯輝持該現
    金卡至臺北縣三重市○○○路十七號合作金庫銀行三重分行，以在該銀行所附設
    之提款機按前揭現金卡所設定密碼之不正方法，由該銀行之自動付款設備接續取
    得現金共計新臺幣（下同）三萬元，得款後即由甲○○、李堯輝朋分花用。甲○○復意圖為自己不法之所有，並基於概括犯意，先於九十三年四月二十三日二十
    三時許，在臺北縣三重市○○街九十六之三號前，見己○○所有之車號ＢＬＲ─
    九二０號機車停放於路邊，即趁人不注意之際，以鐵片發動前揭機車而竊取該機
    車；甲○○復與李堯輝共同基於意圖為自己不法所有之犯意聯絡（甲○○係基於
    概括犯意），於九十三年四月二十五日六時許，攜帶客觀上可為兇器之六角板手
    一支，在臺北縣三重市○○○路一四五巷三十四號前，見乙○○所有之車號ＮＸ
    六─一九一號機車停放於路邊，即趁人不注意之際，由李堯輝在旁把風，甲○○
    則以該六角板手拆下ＮＸ六─一九一號機車之車牌而竊取之，得手後將該車牌掛
    於所竊得之車號ＢＬＲ─九二０號機車上，以供渠等二人搶奪使用，甲○○與李
    堯輝遂共同基於承前意圖為自己不法所有之概括犯意聯絡，於如附表一編號五所
    示之時、地，以如附表一編號五所示之犯罪方式，共同搶奪如附表一編號五所示
    被害人之財物。嗣於九十三年五月一日十七時許，在臺北縣三重市○○路○段十
    三巷一號前，甲○○騎乘所竊得懸掛ＮＸ六─一九一號車牌之機車（車身則為車
    號ＢＬＲ─九二０號機車之車身），為警當場查獲，另扣得機車鑰匙一支，嗣並
    經警於該機車置物箱內扣得甲○○所有供竊盜所用之六角板手一支；復於九十三
    年五月一日十六時三十分許，在臺北縣蘆洲市○○○街二十九巷一號前，為警查
    獲李堯輝，甲○○並於同日二十一時許，帶同警方至臺北縣蘆洲市○○路垃圾場
    河堤旁，起獲丁○○前開遭搶之皮包一只（內有門禁卡一張、安泰銀行簽帳卡帳
    單一張、中國信託銀行簽帳卡繳款通知單一張）；警方再至臺北縣蘆洲抽水站堤
    防內起獲戊○○前開遭搶之中國信託銀行存摺一本、中國信託銀行信用卡一張，
    李堯輝則於九十三年五月十日帶同警方至臺北縣蘆洲抽水站垃圾場旁，起獲戊○○前開遭搶之汽車行照一張（車主登記為邱建上）；甲○○又於九十三年五月十
    三日帶同警方至臺北縣蘆洲市○○路一０二號之一旁水溝內、臺北縣蘆洲市○○
    路三二三巷一七五號之十七旁水溝內，起獲庚○○前開遭搶之皮包一個（內有臺
    北縣政府悠遊卡一張），及丙○○前開遭搶之郵政儲金金融卡一張、玉山銀行信
    用卡一張。
二、案經臺北市政府警察局北投分局報請臺灣板橋地方法院檢察署檢察官偵查起訴，
    本院於準備程序進行中，甲○○就被訴事實為有罪之陳述，經告知甲○○簡式審
    判程序之旨，並聽取當事人之意見後，裁定進行簡式審判程序。
    理  由
一、右揭事實，業據被告甲○○迭於警詢、偵查及本院審理時坦承不諱，核與證人即
    共犯李堯輝於警詢、偵查所證述之情節相符，並經證人即被害人己○○、丁○○
    、乙○○、戊○○、辛○○、庚○○、丙○○分別於警詢、偵審時指述綦詳，復
    有臺北市政府警察局北投分局贓物認領保管單三紙、車輛竊盜車牌失竊資料個別
    查詢報表一紙、車輛車牌失竊作業─查獲車牌認可資料一紙、台新國際商業銀行
    交易記錄查詢表一張、李堯輝於提款機提領之照片一張附於偵查卷可稽，且有扣
    案之六角板手一支暨合作金庫提款機監視錄影帶乙捲足資佐證（贓證物清單附於
    本院卷）。是本件事證業臻明確，被告犯行堪以認定，應予依法論處。
二﹑查被告甲○○於前揭時、地竊取被害人己○○之機車，係犯刑法第三百二十條第
    一項之普通竊盜既遂罪；又被告於九十三年四月二十五日竊盜所攜帶之六角板手
    一支，長約十公分，一端係金屬構成等情，業據被告於本院審理時供明在卷（見
    本院九十三年七月十五日審判筆錄），並有扣案之六角板手足資佐證，該六角板
    手客觀上自足作為兇器使用，是被告攜帶可為兇器之六角板手而竊取被害人乙○○之物，係犯刑法第三百二十一條第一項第三款之加重竊盜罪；而被告於如附表
    一編號一至五所示時、地搶奪被害人之物，係犯刑法第三百二十五條第一項之搶
    奪罪；又被告以在銀行提款機按辛○○所有現金卡所設定之密碼之不正方法，由
    銀行之自動付款設備取得現金之行為，核其所為，係犯刑法第三百三十九條之二
    第一項之利用自動付款設備詐財罪。被告與李堯輝間，就如附表一所示之搶奪犯
    行及前揭加重竊盜犯行、利用自動付款設備詐財犯行，有犯意聯絡及行為分擔，
    為共同正犯。被告先後多次竊盜、搶奪犯行，均時間緊接，犯罪基本構成要件相
    同，顯係基於概括犯意為之，係連續犯，均應依刑法第五十六條連續犯之規定，
    論以較重之加重竊盜一罪及搶奪一罪，並加重其刑。被告所犯搶奪罪、加重竊盜
    罪間，及其所犯搶奪罪與利用自動付款設備詐財罪間，有方法結果之牽連關係，
    應依刑法第五十五條之規定論以較重之搶奪罪（其中搶奪罪、加重竊盜罪之法定
    刑度雖相同，惟搶奪罪屬目的行為，情節較重）。又查，被告曾於八十八年間因
    妨害兵役案件，經本院判處有期徒刑三月確定，甫於八十九年十二月十六日執行
    完畢，有臺灣高等法院被告全國刑案紀錄表及臺灣板橋地方法院檢察署刑案資料
    查註紀錄表各一份附卷足憑，其於執行完畢後五年之內，再犯本件有期徒刑以上
    之罪，係屬累犯，應依刑法第四十七條之規定遞加重其刑。爰審酌被告正值青年
    ，不思奮發向上，竊取並連續搶奪他人之財物，危害社會治安甚鉅，及其犯罪之
    動機、目的、手段、犯後尚能坦承不諱等一切情狀，量處如主文所示之刑，以示
    懲儆。至扣案之六角板手一支，係被告所有供竊盜所用之物，爰依刑法第三十八
    條第一項第二款之規定宣告沒收。另供被告竊盜機車所用之鐵片，業經被告丟棄
    滅失等情，已據被告供明在卷（見本院九十三年六月二十五日訊問筆錄），而扣
    案之機車鑰匙一支，被告否認為其竊盜所用之物，亦無證據證明與被告前揭犯行
    有何關聯，自均不予宣告沒收，併此敘明。
三、公訴意旨另以：被告意圖為自己不法之所有，於如附表二所示之時、地，以如附
    表二所示之犯罪方式，搶奪被害人之財物，因認被告涉有刑法第三百二十五條第
    一項之搶奪罪嫌云云。惟按犯罪事實應依證據認定之，無證據不得認定犯罪事實
    ，刑事訴訟法第一百五十四條第二項定有明文；又刑事訴訟法第一百五十六條第
    二項原規定：「被告之自白，不得作為有罪判決之唯一證據，仍應調查其他必要
    之證據，以察其是否與事實相符」，惟刑事訴訟法第一百五十六條第二項經立法
    院於九十二年一月十四日三讀通過修正條文為「被告或共犯之自白，不得作為有
    罪判決之唯一證據，仍應調查其他必要之證據，以察其是否與事實相符」，並於
    九十二年七月一日起施行，揭櫫該修正條文之意旨係對共犯之自白在證據上之價
    值加以限制，明定仍須藉補強證據以擔保其真實性，蓋利用共犯之自白，不特與
    利用被告自己之自白作為犯罪之證明同有自白虛偽性之危險，亦不免有嫁禍於被
    告而為虛偽供述之虞，為避免發生栽贓他人與推卸己責之危險，而以立法限制被
    告或共犯自白之證明力，並藉以糾正過去司法機關偏重被告或共犯自白證明力之
    缺失，是以刑法第一百五十六條第二項所規定之補強證據，應求諸於共同被告或
    共犯自白以外之證據，共犯之自白自不得作為同為共犯之被告自白之補強證據，
    方符合前揭修正條文之立法意旨。公訴意旨認被告有附表二所示之搶奪犯行，無
    非以被告及共犯李堯輝之警詢及偵查時之自白為其論據，惟遍觀全案卷，警方並
    未在被告身上或住處查獲如附表二所示搶得之財物，亦未有被害人指證被告有如
    附表二所示之搶奪行為，揆諸前揭說明，自不能僅憑被告及共犯李堯輝之警詢及
    偵查時之自白，即遽認被告有如附表二之搶奪犯行，此外並無其他積極證據證明
    被告有前揭公訴意旨所指之搶奪犯行，本應為被告無罪之諭知，因公訴人認此部
    分與前揭論罪部分，有裁判上一罪之連續犯關係，爰不另為無罪之諭知，附此敘
    明。
四、至被告如附表一編號一至四所示之搶奪行為及前揭利用自動付款設備詐財之行為
    ，雖未經檢察官起訴，惟與檢察官起訴部分，有裁判上一罪之連續犯、牽連犯關
    係，基於審判不可分原則，本院自得併予審究，附此敘明。
據上論結，應依刑事訴訟法第二百七十三條之一第一項、第二百九十九條第一項前段
，刑法第二十八條、第五十六條、第三百二十五條第一項、第三百二十一條第一項第
三款、第三百三十九條之二第一項、第五十五條、第四十七條、第三十八條第一項第
二款，判決如主文。
本案經檢察官游鉦添到庭執行職務。
中　　　華　　　民　　　國　　九十三　　年　　　七　　　月　　二十二　　日
                                      臺灣板橋地方法院刑事第九庭
                                          法　官  林海祥
右正本證明與原本無異。
如不服本判決，應於判決送達後十日內，向本院提出上訴狀。
                                          書記官  陳映孜
中　　　華　　　民　　　國　　九十三　　年　　　七　　　月　　二十二　　日
附表一：
┌──┬─────┬─────┬────────┬────┬──────┐
│    │          │          │                │        │            │
│編號│犯罪時間  │犯罪地點  │   犯罪方式     │被害人  │所得財物    │
│    │          │          │                │        │            │
├──┼─────┼─────┼────────┼────┼──────┤
│    │          │          │                │        │            │
│一  │九十三年三│蘆洲市中央│由李堯輝騎乘機車│庚○○  │皮包一個（內│
│    │月間某日晚│路市公所後│，搭載甲○○，由│        │有臺北縣政府│
│    │上        │面        │李堯輝選定行搶對│        │悠遊卡一張、│
│    │          │          │象後，便以肩膀向│        │現金六千元）│
│    │          │          │後頂甲○○為暗號│        │            │
│    │          │          │，由後座之甲○○│        │            │
│    │          │          │以徒手之方式，自│        │            │
│    │          │          │庚○○身後搶奪皮│        │            │
│    │          │          │包一個          │        │            │
├──┼─────┼─────┼────────┼────┼──────┤
│    │          │          │                │        │            │
│二  │九十三年四│臺北縣三重│由李堯輝騎乘機車│辛○○  │皮包一個（內│
│    │月四日十八│市○○○路│，搭載甲○○，由│        │有聯邦銀行、│
│    │時十五分許│二五四巷八│李堯輝選定行搶對│        │萬泰銀行、中│
│    │          │十二號前  │象後，便以肩膀向│        │華銀行、陽信│
│    │          │          │後頂甲○○為暗號│        │銀行、華僑銀│
│    │          │          │，由後座之甲○○│        │行等銀行信用│
│    │          │          │以徒手之方式，自│        │卡，世華銀行│
│    │          │          │辛○○身後搶奪皮│        │提款卡及台新│
│    │          │          │包一個。        │        │銀行、萬泰銀│
│    │          │          │                │        │行、聯邦銀行│
│    │          │          │                │        │等銀行現金卡│
│    │          │          │                │        │（其中台新銀│
│    │          │          │                │        │行現金卡帳號│
│    │          │          │                │        │為二八五一八│
│    │          │          │                │        │一六五三０八│
│    │          │          │                │        │六六號），身│
│    │          │          │                │        │分證一張、健│
│    │          │          │                │        │保卡一張、臺│
│    │          │          │                │        │北市司機公會│
│    │          │          │                │        │會員卡二張、│
│    │          │          │                │        │職業客車駕照│
│    │          │          │                │        │、重機車駕照│
│    │          │          │                │        │各一張、重機│
│    │          │          │                │        │車行照一張、│
│    │          │          │                │        │現金一千元）│
│    │          │          │                │        │            │
│    │          │          │                │        │            │
├──┼─────┼─────┼────────┼────┼──────┤
│    │          │          │                │        │            │
│三  │九十三年四│臺北縣三重│由李堯輝騎乘機車│戊○○  │皮包一個（內│
│    │月六日十時│市○○街九│，搭載甲○○，由│        │有中國信託銀│
│    │三十五分許│八巷十之十│李堯輝選定行搶對│        │行、合作金庫│
│    │          │二號前    │象後，便以肩膀向│        │、國泰世華銀│
│    │          │          │後頂甲○○為暗號│        │行信用卡各一│
│    │          │          │，由後座之甲○○│        │張、台北國際│
│    │          │          │以徒手之方式，自│        │商銀、萬泰銀│
│    │          │          │戊○○身後搶奪皮│        │行現金卡各一│
│    │          │          │包一個。        │        │張、中國信託│
│    │          │          │                │        │銀行、合作金│
│    │          │          │                │        │庫存摺各二本│
│    │          │          │                │        │、現金十萬元│
│    │          │          │                │        │、金戒指一只│
│    │          │          │                │        │、金項鍊一條│
│    │          │          │                │        │、鑽戒一只、│
│    │          │          │                │        │ＧＤ八八手機│
│    │          │          │                │        │一支、中國信│
│    │          │          │                │        │託銀行、合作│
│    │          │          │                │        │金庫支票各一│
│    │          │          │                │        │張、駕照一張│
│    │          │          │                │        │、車主登記為│
│    │          │          │                │        │邱建上之行照│
│    │          │          │                │        │一張、身分證│
│    │          │          │                │        │二張）      │
├──┼─────┼─────┼────────┼────┼──────┤
│    │          │          │                │        │            │
│四  │九十三年四│臺北市士林│由李堯輝騎乘機車│丙○○  │皮包一個（內│
│    │月十六日十│區○○○路│，搭載甲○○，由│        │有台新信用卡│
│    │六時許    │五段二八五│李堯輝選定行搶對│        │二張、玉山銀│
│    │          │巷五十七號│象後，便以肩膀向│        │行信用卡一張│
│    │          │前        │後頂甲○○為暗號│        │、安泰銀行信│
│    │          │          │，由後座之甲○○│        │用卡一張、郵│
│    │          │          │以徒手之方式，自│        │局金融卡一張│
│    │          │          │丙○○身後搶奪皮│        │、健保卡一張│
│    │          │          │包一個。        │        │、悠遊卡一張│
│    │          │          │                │        │、手機一具、│
│    │          │          │                │        │駕、行照各一│
│    │          │          │                │        │張、約五、六│
│    │          │          │                │        │千元現金）  │
│    │          │          │                │        │            │
│    │          │          │                │        │            │
│    │          │          │                │        │            │
├──┼─────┼─────┼────────┼────┼──────┤
│    │          │          │                │        │            │
│五  │九十三年四│臺北縣三重│由李堯輝騎乘吳志│丁○○  │ＦＥＮＤＩ咖│
│    │月二十九日│市○○街二│龍所竊取之車號Ｂ│        │啡色皮包一個│
│    │七時三十五│○七巷六號│ＬＲ－九二○號重│        │（內有四千五│
│    │分許      │前        │型機車（懸掛ＮＸ│        │百元現金、黑│
│    │          │          │六－一九一號車牌│        │色名片夾一只│
│    │          │          │），搭載甲○○，│        │、薩爾瓦多費│
│    │          │          │由李堯輝選定行搶│        │爾加洛紫色皮│
│    │          │          │對象後，便以肩膀│        │夾一只、悠遊│
│    │          │          │向後頂甲○○為暗│        │片一張、泰瑞│
│    │          │          │號，由後座之吳志│        │大廈門禁卡一│
│    │          │          │龍以徒手之方式，│        │張、台新銀行│
│    │          │          │自丁○○身後搶奪│        │及安泰銀行簽│
│    │          │          │咖啡色皮包一個。│        │帳卡各一張、│
│    │          │          │                │        │華南銀行金融│
│    │          │          │                │        │卡一張、ＮＯ│
│    │          │          │                │        │ＫＩＡ金色手│
│    │          │          │                │        │機一支、自用│
│    │          │          │                │        │小客車駕照一│
│    │          │          │                │        │張、藍色鑰匙│
│    │          │          │                │        │包一只、健保│
│    │          │          │                │        │卡一張、安泰│
│    │          │          │                │        │銀行簽帳卡帳│
│    │          │          │                │        │單一張、中國│
│    │          │          │                │        │信託銀行簽帳│
│    │          │          │                │        │卡繳款通知單│
│    │          │          │                │        │一張）      │
└──┴─────┴─────┴────────┴────┴──────┘
附表二：
┌──┬─────┬─────┬────────┬────┬──────┐
│    │          │          │                │        │            │
│一  │九十三年四│臺北縣三重│由李堯輝騎乘吳志│不詳之婦│手提包一個（│
│    │月二十五日│市○○街及│龍所竊取之車號Ｂ│人      │內有四十多元│
│    │下午三時許│五華街口前│ＬＲ－九二○號重│        │零錢及早餐）│
│    │          │          │型機車（懸掛ＮＸ│        │            │
│    │          │          │六－一九一號車牌│        │            │
│    │          │          │），搭載甲○○，│        │            │
│    │          │          │由李堯輝選定行搶│        │            │
│    │          │          │象後，由後座之吳│        │            │
│    │          │          │志龍以徒手之方式│        │            │
│    │          │          │，自不詳之婦人身│        │            │
│    │          │          │後搶奪手提包一個│        │            │
│    │          │          │。              │        │            │
│    │          │          │                │        │            │
├──┼─────┼─────┼────────┼────┼──────┤
│    │          │          │                │        │            │
│二  │九十三年四│臺北縣三重│由李堯輝騎乘吳志│不詳之婦│手提袋一個（│
│    │月二十六日│市不詳地點│龍所竊取之車號Ｂ│人      │內有二千多元│
│    │某時許    │          │ＬＲ－九二○號重│        │現金）      │
│    │          │          │型機車（懸掛ＮＸ│        │            │
│    │          │          │六－一九一號車牌│        │            │
│    │          │          │），搭載甲○○，│        │            │
│    │          │          │由李堯輝選定行搶│        │            │
│    │          │          │象後，由後座之吳│        │            │
│    │          │          │志龍以徒手之方式│        │            │
│    │          │          │，自不詳之婦人身│        │            │
│    │          │          │後搶奪手提袋一個│        │            │
│    │          │          │。              │        │            │
│    │          │          │                │        │            │
└──┴─────┴─────┴────────┴────┴──────┘
附錄本案論罪科刑主要法條：
中華民國刑法第三百二十條
 (普通竊盜罪、竊佔罪)
意圖為自己或第三人不法之所有，而竊取他人之動產者，為竊盜罪，處五
年以下有期徒刑、拘役或五百元以下罰金。
意圖為自己或第三人不法之利益，而竊佔他人之不動產者，依前項之規定
處斷。
前二項之未遂犯罰之。
中華民國刑法第三百二十一條
犯竊盜罪而有左列情形之一者，處六月以上、五年以下有期徒刑：
一  於夜間侵入住宅或有人居住之建築物、船艦或隱匿其內而犯之者。
二  毀越門扇、牆垣或其他安全設備而犯之者。
三  攜帶兇器而犯之者。
四  結夥三人以上而犯之者。
五  乘火災、水災或其他災害之際而犯之者。
六  在車站或埠頭而犯之者。
前項之未遂犯罰之。
中華民國刑法第三百二十五條
 (普通搶奪罪)
意圖為自己或第三人不法之所有，而搶奪他人之動產者，處六月以上五年
以下有期徒刑。
因而致人於死者，處無期徒刑或七年以上有期徒刑，致重傷者，處三年以
上十年以下有期徒刑。
第一項之未遂犯罰之。
中華民國刑法第三百三十九條之二
意圖為自己或第三人不法之所有，以不正方法由自動付款設備取得他人之
物者，處三年以下有期徒刑、拘役或一萬元以下罰金。
以前項方法得財產上不法之利益或使第三人得之者，亦同。
